臺灣臺中地方法院刑事判決　　　　　　　　　　　　九十三年度訴字第三五二號
　　公　訴　人　臺灣臺中地方法院檢察署檢察官
　　被　　　告　丙○○
　　指定辯護人　本院公設辯護人　乙○○
右列被告因偽造有價證券等案件，經檢察官提起公訴（九十三年度偵字第一六六七六
號、九十三年度偵字第一八三四五號、九十三年度偵字第一八七二八號），本院判決
如左：
    主  文
丙○○意圖為自己不法之所有，而侵占遺失物，處罰金參仟元，如易服勞役，以參佰
元算壹日；又連續意圖供行使之用，而偽造有價證券，處有期徒刑壹年拾月，緩刑參
年，如附表所示偽造之支票沒收。
    事  實
一、丙○○基於意圖為自己不法所有之犯意，於民國九十三年七月中旬某日，在臺中
    市○○路臺新銀行前，拾獲甲○○所遺失如附表所示之三張支票（係於九十三年
    七月十八日下午六時三十分在臺中市○○區○○路三段一四八之三號前發現遺失
    ），竟據為己有而予以侵佔入己之。丙○○侵佔上開如附表所示三張支票後，發
    現支票上發票人欄內已有甲○○之印文或簽名，竟另基於意圖供行使之用之概括
    犯意，在臺中縣沙鹿鎮○○街一○○巷七號住處自行填載如附表所示之發票日期
    及金額，完成支票發票行為，於九十三年七月二十八日於前開居住處自行填載附
    表編號一支票之發票日期及金額後，將該支票交付予不知情之沈燕居，作為其繳
    納互助會款之用。復於九十三年七月二十八日或七月二十九日於前開居住處自行
    填載附表編號二支票之發票日期及金額後，將該支票交付予不知情之陳秋棠調現
    ，後陳秋棠將該票交付予施淑惠作為繳納粉刷住家油漆之工資。繼於九十三年八
    月中旬於前開居住處自行填載附表編號三支票之發票日期及金額後，將該支票交
    付予不知情之李雪玉作為給付貨款之用，而連續偽造有價證券。嗣因甲○○業已
    就上開遺失支票掛失止付，陳秋棠、施淑惠、李雪玉持各該支票前往銀行提示遭
    退票而查悉上情。
二、案經臺中縣警察局清水分局、豐原分局、烏日分局報告臺灣臺中地方法院檢察署
    檢察官偵查起訴。
    理  由
一、右揭犯罪事實，業據被告丙○○坦承不諱，核與被害人沈燕居、陳秋棠、施淑蕙
    、李雪玉於警詢之供述及證人甲○○於警詢、偵查時之證述相符，並有卷附臺灣
    票據交換所臺中市分所九十三年八月十日台票中字第九三○八八二號函影本及所
    附提示人支票查報表、退票理由單、票據正反面影本及遺失票據申報書正、副本
    各一份、報紙刊登之臺灣彰化地方法院民事裁定影本一份、沈燕居所提出互助會
    名單、第一銀行綜合存款存摺內頁影本一紙、被告於偵訊中提出之支票號碼AN0
    000000號支票一紙、臺中市票據交換所退票理由單、臺灣票據交換所臺中
    市分所九十三年九月二十七日台票中字第九三一○五五號函及所附票號0000
    000號票據提示人資料查報表、退票理由單影本、票據正反面影本及遺失票據
    申報書正、副本各一份、臺灣彰化地方法院民事庭九十三年度催字第五四五號裁
    定影本一份、臺灣票據交換所臺中市分所九十三年九月二十七日九三一○六三號
    函及所附票號0000000號票據之提示人資料查報表、退票理由單影本、票
    據正反面影本及遺失票據申報書正、副本各一份附卷可稽，足徵被告之自白與事
    實相符。本件事證明確，被告犯行堪以認定。
二、核被告丙○○所為，係犯刑法第三百三十七條之侵佔遺失物罪、第二百零一條第
    一項之偽造有價證券罪。被告係侵佔上開支票後始起意偽造支票，因此所犯上開
    二罪，犯意各別，罪名亦不同，應分論併罰。而被告所偽造有價證券支票之行為
    ，其偽造有價證券後復持以行使，行使之低度行為應為偽造之高度行為所吸收，
    應不另論罪。被告三次偽有價證券之行為，時間緊接，所犯罪名相同，顯係基於
    概括之犯意為之，為連續犯，爰依刑法第五十六條之規定以一罪論，並加重其刑
    。次查，被告所犯偽造有價證券罪部分，為最輕本刑三年以上有期徒刑之罪，惟
    被告因生意週轉不靈，一時需款恐急，欠缺周詳考慮致罹重典，其已於事後坦承
    犯行，深具悔悟之意，而被告偽造有價證券之數量甚少，金額亦非至鉅，與一般
    擾亂金融秩序之經濟犯罪者迥異，且事發後亦已將款項清償予被害人，是審酌其
    犯罪情狀，實堪憫恕，如科以其前開最低度之刑，猶嫌過重，爰依刑法第五十九
    條之規定，酌量減輕其刑。爰審酌被告並無前科，有臺灣高等法院被告全國前案
    紀錄表、刑案資料查註紀錄表各一份在卷可查，其素行良好，犯罪動機係因一時
    失察所致，且犯後已坦承犯行，態度尚稱良好，及其犯罪情節、手段等一切情狀
    ，分別量處如主文所示之刑，並就罰金部分諭知易服勞役之折算標準，以示懲儆
    。末查，被告前未曾受有期徒刑以上刑之宣告，有上述臺灣高等法院被告全國前
    案紀錄表、刑案資料查註紀錄表各一份可佐，其因生意週轉失靈，一時失慮而偶
    罹刑典，且業已坦承犯行，尚未造成他人重大損失或對社會經濟有重大影響，復
    已將積欠被害人陳秋棠、陳雪玉、沈燕居之款項清償完畢，有被告庭提之證明書
    三份在卷可參，被告經此偵審程序及刑之宣告後，應知警惕，信無再犯之虞，本
    院認就其犯偽造有價證券部分所宣告之刑以暫不執行為適當，爰併予宣告緩刑三
    年，以啟自新。至如附表所示有價證券支票三紙，應依刑法第二百零五條之規定
    ，宣告沒收。至被告自白有於九十三年七月中旬，在臺中市○○路台新銀行前，
    同時拾獲另一張支票，即於九十三年七月二十八日或二十九日填載支票之發票日
    期及金額，交予案外人宜信潔調借現金三萬餘元云云，惟此部份犯罪事實未據公
    訴人起訴，亦僅有被告之自白為據，並無其他補張證據足以佐證被告此部份自白
    是否真實，無從認定是否確有此部份犯罪事實，且亦未經檢察官起訴，本院自無
    併予審究，併此敘明。
據上論斷，應依刑事訴訟法第二百九十九條第一項前段，刑法第三百三十七條、第二
百零一條第一項、第五十六條、第五十九條、第七十四條第一款、第四十二條第二項
、第二百零五條，罰金罰鍰提高標準條例第一條前段、第二條，判決如主文。
中      華      民      國      九十四      年     二     月     四     日
                          臺灣臺中地方法院刑事第十四庭
                              審判長法  官  楊真明
                                    法  官  黃渙文
                                    法  官  陳  葳
右正本證明與原本無異。
如不服本判決，應於收受本判決後十日內向本院提出上訴書狀，其未敘述上訴理由者
，並得於提起上訴後十日內向本院補提理由書狀（均須按他造當事人之人數附繕本）
「切勿逕送上級法院」。
                                    書記官
中      華      民      國      九十四      年     二     月      四    日
附錄法條：
刑法第三百三十七條
意圖為自己或第三人不法之所有，而侵占遺失物、漂流物或其他離本人所持有之物者
，處五百以下罰金。
刑法第二百零一條
意圖供行使之用，而偽造、變造公債票、公司股票或其他有價證券者，處三年以上十
年以下有期徒刑，得併科三千元以下罰金。
行使偽造、變造之公債票、公司股票或其他有價證券，或意圖供行使之用，而收集或
交付於人者，處一年以上七年以下有期徒刑，得併科三千元以下罰金。
附表：
┌──┬─────┬────┬───────┬────────────┐
│編號│支票號碼  │發票日期│支票票面金額  │支票發票人欄之簽署      │
│    │          │        │（新臺幣）    │                        │
├──┼─────┼────┼───────┼────────────┤
│一  │AN0000000 │93.07.31│一萬六千元    │甲○○之簽名及印文（係陳│
│    │          │        │              │ 怡堯本人遺失前所簽署） │
│    │          │        │              │                        │
├──┼─────┼────┼───────┼────────────┤
│二  │AN0000000 │93.09.20│四萬七千八    │甲○○印文（係不詳人所用│
│    │          │        │百八十元      │印）                    │
├──┼─────┼────┼───────┼────────────┤
│三  │AN0000000│93.08.31│三萬六千元    │甲○○印文（係不詳人所用│
│    │          │        │元            │印）                    │
└──┴─────┴────┴───────┴────────────┘
